最　高　行　政　法　院　裁　定
                                     100年度裁字第1431號
聲  請  人　龍國賓
相  對  人　醒吾技術學院
代　表　人　周添城
上列當事人間有關教育事務事件，聲請人對於中華民國97年7月1
7日本院97年度裁字第3641號裁定，聲請再審，本院裁定如下：
　　主  文
本院97年度裁字第3641號裁定及臺北高等行政法院96年度訴字第
779號裁定均廢棄，應由臺北高等行政法院更為裁判。
　　理  由
一、緣聲請人龍國賓為相對人附設專科進修學校觀光事業科學生
    ，因91年度下學期必修科目商業套裝軟體學科期末考試日期
    ，與民國92年觀光日語導遊筆試日期衝突，向授課教師申請
    提前考試獲准，然該必修科目嗣經授課教師評定成績不及格
    ，致無法於92年畢業。聲請人主張成績評分不公影響畢業云
    云，循序提起行政訴訟，迭經臺北高等行政法院96年度訴字
    第779號裁定（下稱原裁定）以不合法駁回其訴，及本院97
    年度裁字第3641號裁定（下稱原確定裁定）駁回其抗告確定
    。聲請人遂聲請釋憲，復經司法院大法官會議作成釋字第68
    4號解釋在案，聲請人爰依司法院釋字第684號解釋聲請再審
    。
二、原確定裁定駁回聲請人之抗告，其理由略以：依行政訴訟法
    第4條第1項、第107條第1項第10款規定及司法院釋字第382
    號解釋理由書意旨可知，聲請人就讀相對人附設專科進修學
    校觀光事業科，91學年度第2學期商業套裝軟體學科之期末
    考試成績，經教師楊欣怡評定為不及格，此僅涉及教師就學
    生考試成績之評定，非屬退學或類此之處分，而不影響其受
    教育權利之事項，其提起行政訴訟，係屬起訴不備要件。原
    裁定對聲請人在原審之主張如何不足採，均已詳為論斷，核
    無不合，又本件既不得提起行政訴訟，原審之審判長已無再
    闡明諭知變更為撤銷訴訟必要，抗告意旨指摘原裁定違誤，
    求予廢棄，難認有理由，應予駁回等語。
三、本件聲請再審意旨略以：原確定裁定業經司法院釋字684號
    解釋認定學校對學生所為行政處分或其他公權力措施，如侵
    害學生受教育權或其他基本權利，即使非屬退學或類此之處
    分，本於憲法第16條有權利即有救濟之意旨，仍應許權利受
    侵害之學生提起行政爭訟，遂依行政訴訟法第273條第2項聲
    請再審（聲請人植為再審之訴）等語。
四、本院查：
  (一)按「裁定已經確定，而有第273條之情形者，得準用本編之
    規定，聲請再審。」行政訴訟法第283條定有明文。次按「
    確定終局判決所適用之法律或命令，經司法院大法官依當事
    人之聲請解釋為牴觸憲法者，其聲請人亦得提起再審之訴。
    」「再審之訴應於30日之不變期間內提起。」「依第273條
    第2項提起再審之訴者，第1項期間自解釋公布當日起算。」
    行政訴訟法第273條第2項、第276條第1項及第3項分別定有
    明文。本件確定終局裁定所適用之司法院釋字第382號解釋
    業經司法院大法官依本件聲請人等之聲請，於100年1月17日
    作成釋字第684號解釋，認該解釋應予變更，聲請人旋於100
    年2月16日聲請再審，並無逾期。
  (二)另按「大學為實現研究學術及培育人才之教育目的或維持學
    校秩序，對學生所為行政處分或其他公權力措施，如侵害學
    生受教育權或其他基本權利，即使非屬退學或類此之處分，
    本於憲法第16條有權利即有救濟之意旨，仍應許權利受侵害
    之學生提起行政爭訟，無特別限制之必要。在此範圍內，本
    院釋字第382號解釋應予變更。」司法院釋字第684號解釋著
    有明文。是以，人民之訴願權及訴訟權為憲法第16條所保障
    。人民於其權利遭受公權力侵害時，得循法定程序提起行政
    爭訟，俾其權利獲得適當之救濟（司法院釋字第418號、第6
    67號解釋參照），而此項救濟權利，不得僅因身分之不同而
    予以剝奪。從而，原確定裁定與原裁定以本件係涉及教師就
    學生考試成績之評定，非屬退學或類此之處分，而不影響其
    受教育權利之事項，其提起行政訴訟，係屬起訴不備要件云
    云，顯與司法院釋字第684號解釋保障人民訴訟權之意旨相
    違，自難加以維持，聲請再審意旨求予廢棄，即為有理由，
    爰將原確定裁定及原裁定均予廢棄，且基於聲請人之審級利
    益，應發回由臺北高等行政法院更為裁判。
五、依行政訴訟法第283條、第281條、第272條、民事訴訟法第4
    92條，裁定如主文。
中　　華　　民　　國　　100　 年　　6　　 月　　2　　 日
                    最高行政法院第五庭
                        審判長法官　藍　獻　林
                              法官　廖　宏　明
                              法官　姜　素　娥
                              法官　林　文　舟
                              法官　胡　國　棟

以  上  正  本  證  明  與  原  本  無  異
中　　華　　民　　國　　100　 年　　6　　 月　　3　　 日
　　　　　　　　　　　　　　　書記官　邱　彰　德